臺灣高雄地方法院民事裁定            100年度監宣字第291號
聲  請  人  蔡培綾
應監護宣告  洪采芳
人
聲請人聲請監護宣告等事件，本院裁定如下：
    主  文
宣告洪采芳（女，民國○○年○○月○日生，身份證統一編號：Ｚ0000
00000號）為受監護宣告之人。
選定蔡培綾（女，民國○○年○○月○○日生，身份證統一編號：Ｚ000
000000號）為受監護宣告人洪采芳之監護人。
指定蔡芸菲（女，民國○○年○月○日生，身份證統一編號：Ｚ00000
0000號）為會同開具財產清冊之人。
聲請程序費用由受監護宣告人洪采芳負擔。
    理  由
一、聲請意旨略以：聲請人為應受監護宣告人洪采芳之女，洪采
    芳於民國100 年2 月1 日因車禍，已不能為意思表示或受意
    思表示，或不能辨識其意思表示之效果，已達受監護宣告之
    程度，聲請人爰依法聲請本院准予對洪采芳為監護宣告等語
    。
二、按「對於因精神障礙或其他心智缺陷，致不能為意思表示或
    受意思表示，或不能辨識其意思表示之效果者，法院得因本
    人、配偶、四親等內之親屬、最近一年有同居事實之其他親
    屬、檢察官、主管機關或社會福利機構之聲請，為監護之宣
    告。」，98年11月23日修正生效之民法第14條第1 項定有明
    文。又「法院應於鑑定人前訊問應受監護宣告之人。但有礙
    難訊問之情形或恐有害其健康者，不在此限。」、「監護之
    宣告，非就應受監護宣告之人之精神或心智狀況訊問鑑定人
    後，不得為之。」、「法院為監護之宣告時，應依職權就配
    偶、四親等內之親屬、最近一年有同居事實之其他親屬、主
    管機關、社會福利機構或其他適當之人選定一人或數人為監
    護人，並同時指定會同開具財產清冊之人。」，98年11月23
    日修正生效之民事訴訟法第602 條第1 項、第603 條、民法
    第1111條第1 項亦分別定有明文。
三、經查，聲請人主張之事實，業據提出童綜合醫院診斷證明書
    、戶籍謄本、親屬系統表、身心障礙手冊影本、洪采芳財政
    部台灣省中區國稅局財產歸屬資料清單、國民身份證影本為
    證。經本院囑託台中地院對洪采芳行鑑定，而台中地院依法
    對洪采芳進行鑑定程序，經台中地院法官親自訊問洪采芳，
    其對於法官叫喚其姓名、年齡、住所及指認親人，無法回答
    自身姓名，不知住哪，無計算能力，不知如何搭乘交通工具
    ，亦不知現任總統為何人，不知平日三餐由誰供應（見台中
    地院100 年10月28日訊問筆錄）；且經鑑定人劉金明醫師鑑
    定後認為：病患（即洪采芳）為一位重度腦傷性後遺症（顱
    內出血、術後）之患者，認知功能達到重度障礙程度，其一
    般日常生活功能如呼吸、進食、穿衣、如廁、行動等皆需專
    人協助，其他身邊事務處理也已無法獨立執行，需要家人或
    他人之協助處理；在認知功能方面，其判斷力、現實感及思
    考能力亦有嚴重障礙，以致於無法合理且適當的處理自身事
    務，需他人協助方能避免其權益之損失，基於精神疾病有「
    重度障礙」之原因，不能管理處分自己的財產，有達「不能
    為意思表示或受意思表示」之情形（見成年監護/ 輔助鑑定
    書），是依上揭鑑定結果，洪采芳因上揭疾病致其心智缺陷
    ，影響其判斷能力，已達不能管理處分自己財產之程度，應
    可認定。本院爰依法宣告其為受監護宣告之人。
四、次查，聲請人蔡培綾為受監護宣告人洪采芳之女，有戶籍謄
    本1 份在卷可參，是本院審酌聲請人與受監護宣告人關係密
    切，聲請人亦有意願擔任監護人，且其他家庭成員亦同意由
    聲請人任監護人，有受監護宣告人之家庭會議紀錄同意書可
    證，是本院認由聲請人擔任監護人，應無不當之處，本院爰
    依上揭法條規定，選定聲請人蔡培綾擔任洪采芳之監護人。
    又經本院選定之監護人即聲請人，自應依民法第1112條規定
    ，負責護養療治受監護宣告人洪采芳之身體及妥善為財產管
    理之職務，一併敘明。
五、另就指定會同開具財產清冊之人部分，聲請人陳述：請法院
    指定聲請人之妹蔡芸菲擔任會同開具財產清冊之人等語，其
    他家庭成員亦同意由蔡芸菲擔任會同開具財產清冊之人，有
    受監護宣告人之家庭會議紀錄同意書可稽。本院參酌，蔡芸
    菲為受監護宣告人洪采芳之女，是本院認由其擔任會同開具
    財產清冊之人，亦無不當，本院爰依上揭法條規定，指定蔡
    芸菲擔任會同開具財產清冊之人。又依民法第1113條準用同
    法第1099條之規定，於監護開始時，監護人即聲請人對於受
    監護宣告人洪采芳之財產，應會同蔡芸菲於2 個月內開具財
    產清冊並陳報法院，併此敘明。
六、依民事訴訟法第608條第1項裁定如主文。
中    華    民    國   100    年    11    月    24    日
                            家事法庭法  官  張俊文
以上正本係照原本作成。
如不服本裁定關於選定監護人及指定會同開具財產清冊之人等部
分，應於送達後10日內向本院提出抗告狀，並繳納抗告費新臺幣
1,000元；其餘關於宣告監護之部分，不得抗告。
中    華    民    國   100    年    11    月    24    日
                                    書記官  沈  蘊